臺灣臺中地方法院刑事判決　　　　　　　　　　　　九十三年度易字第一三九一號
　　公　訴　人　臺灣臺中地方法院檢察署檢察官
　　被　　　告　乙○○
　　選任辯護人　張居德律師
右列被告因強制案件，經檢察官提起公訴（九十二年度偵字第一六五一七號），本院
判決如左：
    主      文
乙○○以強暴妨害人行使權利，處罰金參仟元，如易服勞役，以參佰元折算壹日，緩
刑貳年。
    事實及理由
一、乙○○於民國九十年間擔任臺中縣太平市○○路○段一○○號宜欣國小家長會之
    會長，其於九十年六月二十九日上午參加宜欣國小之教師評審委員會（下稱教評
    會），該次會議中作出該校教師甲○○應予停聘三年之決議。嗣於同日中午十二
    時五十八分許，乙○○在該校保健室旁之樓梯口遇見甲○○，乙○○便向甲○○
    告知上開決議內容，甲○○聞訊認為該議案乃乙○○強力主導通過，於是對乙○○稱「你對我沒完沒了，那我也要對你沒完沒了，我要告你」等語（甲○○涉嫌
    恐嚇部分，業據臺灣臺中地方法院檢察署檢察官以九十二年度偵字第一六一○九
    號為不起訴處分確定）。乙○○聞言自認受恐嚇，心有不滿，遂基於強制犯意，
    違反甲○○意願，強行拉住甲○○衣領往前拖行，欲前去找該校教務主任王宏益
    評理。拖行數公尺經過保健室時，乙○○復將甲○○推往牆壁，以左手壓制甲○○之雙手，以右手拍打甲○○臉頰數下（未成傷），使甲○○無法自由離開，以
    此強暴方法妨害甲○○行使權利。嗣經在場之教師李麗冠（甲○○之妻）、校護
    周玉枝將兩人隔開，乙○○始罷手離去。
二、訊據被告乙○○固承認有於右揭時地，拉住甲○○往前行走，之後並出手碰觸甲○○臉頰之事實，惟矢口否認有何強制犯行，辯稱：伊當時是因為聽到甲○○出
    言恐嚇，感覺不受尊重，所以拉著甲○○要去找教務主任王宏益評理，伊並無妨
    害甲○○自由之意思，甲○○亦可自由離開，故伊行為應不構成強制罪；縱使成
    立，因係甲○○不法在先，伊亦可主張正當防衛阻卻違法云云。經查：
  (一)被告右揭犯罪事實，業據告訴人甲○○於本院審理時指訴：「開完會後乙○○下
    來，我要上去問，剛好聽到乙○○說我被停聘三年，於是我對他說『你對我沒完
    沒了，那我也要對你沒完沒了，我要告你』。乙○○就拉著我上衣衣領，拖著我
    往前走五公尺以上，沿路都有拉我的衣領，我有反抗不想被他拉，乙○○說我恐
    嚇他要找人評理，當時李麗冠、周玉枝有在場，乙○○把我推到牆壁，乙○○的
    左手壓制我的雙手，用右手打我左臉頰數下」等語綦詳（見本院卷第七六頁），
    核與證人李麗冠於偵訊時證述：「當時我在保健室旁邊的樓梯，我跟甲○○碰到
    乙○○，然後甲○○問乙○○怎麼把事情弄成這樣子，乙○○說你敢怎麼樣，乙○○就衝過來抓住甲○○的衣領，往辦公室的方向走，然後就很大聲的說『走！
    去找王主任』。當時沒有人敢出來，那時他就一面拉甲○○的衣領，一面把他逼
    近保健室的牆角，甲○○無法掙開他，乙○○控制他的雙手，不讓他動彈。因為
    他連續大吼大叫，護士周玉枝就衝出來，就問乙○○在幹什麼，這時乙○○就舉
    手對甲○○的嘴巴拍打，連續六、七下。然後周玉枝就趕緊把二人隔開」等語相
    符（見偵卷第六○頁）。而經檢察官勘驗案發當日監視錄影帶結果，顯示九十年
    六月二十九日中午十二點五十八分七秒時，甲○○穿著淺色系Ｔ恤，深色長褲於
    走廊出現，在樓梯口，甲○○走上樓梯時，著紅色上衣之乙○○回頭找甲○○，
    將甲○○拉著往回走，甲○○順勢往回走，之後乙○○拉住甲○○，大聲質問甲○○狀，李麗冠隔離在二人中間，由室內走出一個穿著紅色上衣之女子（即周玉
    枝），而乙○○將甲○○往前逼至牆邊，以右手拍打甲○○之臉部，旁邊二人將
    其兩人隔開，後來乙○○由一男子陪同離去，甲○○也自行離去，全部畫面未見
    甲○○毆打乙○○之情況，有勘驗筆錄附於前述一六一○九號偵卷第一一二頁可
    稽，復有自監視錄影帶翻拍之照片八張在卷可憑（見發查卷第一四至一七頁）。
  (二)雖被告以前詞置辯，然：
  1.依上開告訴人指訴、證人證詞及勘驗筆錄、照片所示，當時告訴人對被告講完「
    我也要對你沒完沒了，我要告你」等語後，已準備離開現場。惟被告卻因聞言心
    生不滿，故回頭拉住告訴人衣領往反方向拖行，被告此舉顯已妨害告訴人自由離
    開之權利。又參酌告訴人所稱「我有反抗不想被他拉」及證人李麗冠所述「甲○○無法掙開他」，可見被告行為乃違反告訴人意願。被告既違反告訴人意願，以
    拉住衣領拖行及出手拍打告訴人臉頰之強暴方式，妨害告訴人自由離開之權利，
    所為自已構成以強暴妨害人行使權利之強制罪。
  2.按對於現在不法之侵害，而出於防衛自己或他人權利之行為，不罰，刑法第二十
    三條前段定有明文，此即正當防衛；惟正當防衛必須存有防衛情狀及防衛行為。
    在本案中，被告並未能證明告訴人先有何不法之侵害或攻擊行為，導致其必須出
    手拉住告訴人衣領往前拖行始能終止該侵害或攻擊，客觀上已不存在防衛情狀。
    另被告自承抓住告訴人之目的是要一起去找教務主任王宏益評理，顯見被告並非
    基於防衛自己權利之意思而出手，其舉動亦與防衛行為之要件不合，自無從主張
    正當防衛阻卻違法。
  (三)綜上所述，被告所辯不足為採。本件事證明確，被告犯行堪以認定。至證人周玉
    枝、丁○○（宜欣國小教師會理事長，亦為教評會委員之一）於偵訊、本院審理
    時，雖證稱當日在場未見到乙○○與甲○○有肢體接觸云云。惟觀諸前開照片，
    周玉枝走出保健室後，被告仍拉住告訴人衣領，之後又出手拍打告訴人臉頰，周
    玉枝所述未見兩人有肢體接觸云云，顯與照片顯示之客觀事實不合，其證言即無
    足採。另丁○○雖稱案發當時自己在場，然此為告訴人所否認，且前開照片上亦
    不見丁○○，則其是否確實在場目擊，即非無疑。況縱認丁○○確實在場，然依
    其於本院審理時所證述：伊聽到乙○○喊叫的聲音後，遲疑了一下，確認聲音來
    源，後來才下樓等語，足見其於雙方發生衝突之初，尚未到達現場，丁○○所見
    聞者，既非事實全貌，自亦不足執為被告未有強制犯行之認定，併予敘明。
三、
  (一)核被告所為，係犯刑法第三百零四條第一項以強暴妨害人行使權利罪。
  (二)爰審酌被告為久於社會歷練之成年人，未能以理性溝通協調方式解決糾紛，竟以
    強暴手段妨害告訴人行使權利，事後猶否認犯行，其行為實不可取，惟被告素行
    良好，前無任何犯罪紀錄，有卷附臺灣高等法院被告全國前案紀錄表可參，雙方
    之所以發生衝突，乃因告訴人言語不當，告訴人對於本案之發生，非無可歸責，
    且被告犯罪所生損害尚屬輕微，暨其犯罪之動機、目的、所受刺激、手段等一切
    情狀，量處如主文所示之刑，並諭知易服勞役之折算標準。
  (三)被告前未曾有期徒刑以上刑之宣告，有上開前案紀錄表及法務部前案查詢資料可
    佐，其因一時失慮觸犯刑責，犯罪情節尚屬輕微，歷此偵審程序及刑之宣告，當
    知所警惕而無再犯之虞，本院認所宣告之刑以暫不執行為適當，併予宣告緩刑二
    年，以啟自新。
據上論斷，應依刑事訴訟法第二百九十九條第一項前段，刑法第三百零四條第一項、
第四十二條第二項前段、第七十四條第一款，罰金罰鍰提高標準條例第一條前段、第
二條，判決如主文。
本案經檢察官丙○○到庭執行職務。
中      華      民      國      九十三      年    九    月    二十四    日
                                臺灣臺中地方法院刑事第四庭
                                    審判長法  官  張  靜  琪
                                          法  官  賴  妙  雲
                                          法  官  羅  智  文
右正本證明與原本無異。
如不服本判決，應於判決送達後十日內向本院提出上訴狀，上訴於臺灣高等法院臺中
分院( 須附繕本 )。
                                          書記官
中      華      民      國      九十三      年    九    月      三十    日
附錄論罪科刑法條
刑法第三百零四條第一項
以強暴、脅迫使人行無義務之事或妨害人行使權利者，處三年以下有期徒刑、拘役或
三百元以下罰金（罰金數額已提高十倍）。
